臺灣臺北地方法院民事裁定　　　　　　　99年度再易字第63號
再審原告　　柯洪清
再審被告　　黃秀如
　　　　　　林坤山
上列當事人間請求給付會款等事件，再審原告對於民國99年9 月
8日本院99年度簡上字第302號確定判決提起再審之訴，本院判決
如下：
    主  文
再審之訴駁回。
再審訴訟費用由再審原告負擔。
    理  由
一、再審原告主張：再審原告與再審被告間給付會款事件，雖經
    臺北地方法院簡易庭於民國99年9 月8 日以99年度簡上字第
    302 號判決確定（下稱原確定判決），然再審原告僅係因斯
    時無法取得清償證明，而致為不利再審原告之認定，茲檢附
    收款證明書乙件，依民事訴訟法第496 條第1 項第13款規定
    ，對原確定判決提起再審之訴等語。並聲明：原確定判決廢
    棄，駁回再審被告之訴。
二、本件未經言詞辯論，故無再審被告之聲明或陳述。
三、按再審之訴，應於30日之不變期間內提起。前項期間，自判
    決確定時起算，判決於送達前確定者，自送達時起算；其再
    審之理由發生或知悉在後者，均自知悉時起算。但自判決確
    定後已逾5 年者，不得提起，民事訴訟法500 條第1 、2 項
    定有明文。次按，提起再審之訴，應表明再審理由及關於再
    審理由並遵守不變期間之證據，此觀同法第501 條第1 項第
    4 款亦明。故再審原告提起再審之訴，自應於訴狀內表明其
    遵守不變期間之證據，如主張其再審理由知悉在後者，亦應
    就所主張之事實，於再審訴狀中表明，並提出已遵守不變期
    間之證據，其未提出證據者，不屬同法第121 條第1 項規定
    書狀不合程式或有其他欠缺之情形，審判長毋庸裁定定期命
    其補正，即得以其訴為不合法，逕以裁定駁回之（最高法院
    60年度台抗字第538 號判例參照）。又民事訴訟法第496 條
    第1 項第13款所謂當事人發見未經斟酌之證物，係指前訴訟
    程序事實審之言詞辯論終結前已存在之證物，因當事人不知
    有此，致未經斟酌，現始知之者而言；若在前訴訟程序事實
    審言詞辯論終結前，尚未存在之證物，本無所謂發見，自不
    得以之為再審理由（最高法院29年上字第1005號判例足資參
    照）。
四、經查：
    (一)本件再審原告係對原確定判決提起再審之訴，而原確定判
      決係於99年9 月8 日宣判，再審原告並於同年月15日收受
      原確定判決，且因原確定判決為不得再為上訴之判決，再
      審原告於收受原確定判決時業已告確定，此經本院依職權
      調卷查核無訛。是依前開說明，再審原告得提起再審之訴
      之不變期間應自99年9 月15日起算，並至99年10月15日即
      告屆滿，再審原告遲至99年11月11日始提起本件再審之訴
      ，有再審狀上本院收文戳章可考，顯已逾30日之不變期間
      。又依再審原告所提出之收款證明書，縱令為屬新證據，
      然其所記載之日期為99年9 月23日，堪認再審原告於再審
      不變期間屆滿前，即可知悉此項再審之事由存在，其仍非
      不得於99年10月15日之不變期間屆滿前，向本院提出再審
      之訴以資救濟，茲再審原告既未依限提起再審之訴，自與
      再審之理由發生或知悉在後者之規定，顯有不符。故再審
      原告提起本件再審之訴，既未遵守30日不變期間之規定，
      顯難認其再審之訴為適法，應予駁回。
    (二)再審原告復主張發現未經斟酌之證物即收款證明書，而依
      民事訴訟法第496 條第1 項第13款之再審事由，提起本件
      再審之訴等情。惟依其所提出之收款證明書所載，乃係柯
      含笑於99年9 月23日始製作，並由柯俊龍擔任見證人，顯
      係原確定判決事實審言詞辯論終結前並未存在之證物，自
      無所謂發現未經斟酌之證物可言，再審原告自不得以此為
      原確定判決之再審事由。
五、綜上所述，本件再審原告對原確定判決提起再審之訴，其30
    日之再審不變期間，應自再審原告收受該判決之99年9 月15
    日起算，至99年10月15日已告屆滿，然再審原告遲至99年11
    月11日始提起本件再審之訴，顯已逾越上揭條文所定再審期
    間，故再審原告提起本件再審之訴，顯不符合民事訴訟法第
    500 條規定之不變期間，自非合法，應裁定駁回。且原確定
    判決亦無民事訴訟法第496條第1項第13款規定之再審事由，
    再審原告以此為再審事由，於法亦有未合。
四、據上論結，本件再審之訴為不合法。依民事訴訟法第502 條
    第1 項、第95條、第78條，裁定如主文。
中    華    民    國   100    年    5     月    5    日
                  民事第一庭  審判長法  官  朱漢寶
                                    法  官  周美雲
                                    法  官  趙子榮
以上正本係照原本作成。
本裁定不得抗告。
中    華    民    國   100    年    5     月    5    日
                                    書記官  謝榕芝